【裁判字號】    92,訴,75
【裁判日期】    920718
【裁判案由】    違反森林法
【裁判全文】
臺灣雲林地方法院刑事判決                            九十二年度訴字第七五號
    公  訴  人  臺灣雲林地方法院檢察署檢察官
    被      告  丁○○
                甲○○
右列被告因違反森林法案件，經檢察官提起公訴（九十一年度偵字第六三三號），本
院判決如左：
    主  文
丁○○結夥二人以上，為搬運贓物使用車輛，竊取森林主產物，累犯，處有期徒刑肆
月，併科罰金貳佰柒拾玖元，有期徒刑如易科罰金及罰金如易服勞役，均以參佰元折
算壹日。
甲○○結夥二人以上，為搬運贓物使用車輛，竊取森林主產物，處有期徒刑參月，併
科罰金貳佰柒拾玖元，有期徒刑如易科罰金及罰金如易服勞役，均以參佰元折算壹日
。
    事  實
一、丁○○前於民國（下同）八十七年間犯竊盜罪，經台灣高等法院判處有期徒刑四
    月確定，並於八十八年二月二十六日執行完畢；甲○○前於八十四年間犯竊盜罪
    ，經本院判處有期徒刑六月確定，並於八十四年十月二十四日執行完畢（未構成
    累犯）。該二人均不知悔改，竟夥同成年男子張家琪（未經檢察官起訴），基於
    共同為自己不法所有之意圖，於九十一年二月十一日下午三時許，由丁○○駕駛
    其所有車牌號碼ＬＡ─９５３７號自小貨車，搭載甲○○、張家琪，至雲林縣古
    坑鄉○○段一之一一三三及一之一四九五地號之國有林地，砍伐森林主產物七里
    香木一株，及什木七顆，山價總值新臺幣（下同）二百八十元，並利用上開自小
    貨車搬運而竊取得手。嗣經警接獲線報，當場查獲，惟張家琪之人則乘隙逃逸。
二、案經雲林縣警察局斗南分局報請臺灣雲林地方法院檢察署檢察官偵查起訴。
    理  由
一、訊據被告丁○○、甲○○二人均矢否認上開犯行，均辯稱：扣案木頭是案外人張
    家琪砍伐的云云。惟查，被告丁○○於警訊中供稱：他和甲○○、張家琪共同乘
    坐他所駕駛的小貨車進入案發地點，他被查獲時車內所載的什木是從樹林間載運
    出來的，是張家琪砍伐樹木後搬上他所駕駛的自小貨車，張家琪在砍伐樹木及搬
    上車時，他在樹林上方有看見等語。被告甲○○於警訊中亦供稱：樹木是由張家
    琪盜伐的，他只是幫忙搬運樹木而已等語。即依被告二人於警訊中之陳述，被告
    二人係與案外人張家琪一同進入案發地點，且被告二人係於已明知案外人張家琪
    盜伐樹木之情形，被告甲○○參與搬運上車，被告丁○○參與載運出案發地之分
    工行為，則被告二人與案外人張家琪就盜伐樹木犯行，顯然有犯意聯絡及行為分
    擔之情形存在。再本院傳喚證人即查獲本案之警員丙○○，訊明當日查獲之經過
    ，證人丙○○證述：那天下午五點多的時候，有村民打電話到派出所報案說在草
    嶺段一之一一三三及一之一四九五號地方有人在砍樹，村民說當地只有一條路，
    所以如果要查緝就要在路上圍堵。我們在那邊等了一個半小時後，發現丁○○開
    小貨車出來，當時車上載有一顆還有樹根的樹木，所以就將丁○○攔下來要帶回
    派出所，走了四、五百公尺之後，村民告訴他說另外還有兩個人，所以他們就過
    去抓甲○○及另外一個人，當時已經很暗了，所以他們拿手電筒照射，在溪邊放
    有很多木頭，在石頭那邊發現甲○○躲在那邊等語。被告丁○○當庭聽到證人丙○○的陳述後，又改口稱：被查獲時警員問我車上的木塊如何來？我說我只是順
    手撿拾要帶回去當柴木燒而已云云，又與前開辯稱車上木頭是案外人張家琪盜伐
    而來有所不同，其辯解前後不一，真實性令人懷疑。綜上所述，被告二人上開所
    辯，是否與事實相符，實有疑問，無法採信。本院依據查獲時上開小貨車確有遭
    盜伐之木頭之事實、證人丙○○證述被告二人遭查獲之情形、證人劉信監於警訊
    中陳述所管轄之林區遭盜伐之情形、查獲時之照片及贓物保管領據等已足以認定
    被告二人確有檢察官所指之犯行。又前開遭盜伐之樹木均屬國有林地內之主產物
    ，經核定總價計二百八十元等情，亦有財政部國有財產局台灣中區辦事處雲林分
    處九十二年六月十八日，台財產財中雲三字第０９２０００３９４２號函在卷可
    資佐證。本件被告二人與案外人張家琪結夥二人為搬運贓物使用車輛竊取森林主
    產物之罪證至臻明確，犯行已堪認定，皆應依法論科。
二、核被告二人所為，均係違反森林法第五十二條第一項第四款、第六款之加重竊取
    森林主產物罪。被告二人與案外人張家琪之間，具有犯意聯絡及行為分擔，應論
    以共同正犯。被告丁○○前於八十七年間犯竊盜罪，經台灣高等法院判處有期徒
    刑四月確定，並於八十八年二月二十六日執行完畢，此有台灣高等法院被告全國
    前案紀錄表在卷可按，於五年以內再犯本件最重本刑為有期徒刑以上之罪，為累
    犯，應依刑法第四十七條之規定加重其刑。惟參酌被告二人因一時貪念方於國有
    林地內竊取森林主產物，情節本較盜伐林木者為輕，觀察其等二人之涉案犯罪情
    節，所得樹木價值僅二百八十元，及對社會之侵害性，認為被告二人犯罪情節與
    本罪六月以上五年以下有期徒刑之法定刑度相較，縱對之科最低法定刑，在客觀
    上以一般國民生活經驗法則為之檢驗，實屬情輕法重，當足引起一般人之同情，
    是本院以被告二人之所為，均因顯有堪以憫恕之處，認為即令處以法定最低刑度
    猶嫌過重，爰均依刑法第五十九條規定酌減其法定本刑，且因對被告丁○○宣告
    之刑同時有加重及減輕之事由，依法先加後減之。爰審酌被告二人皆前有犯罪紀
    錄，素行不良，又否認犯罪，態度不佳，但參酌其犯罪之動機、手段及侵害之財
    產尚非鉅大等一切情狀量處如主文所示之刑，並均諭知易科罰金之折算標準，且
    併依被害價格總計新臺幣二百八十元（即銀元九十三元，小數點以下四捨五入）
    科處贓額三倍之罰金銀元二百七十九元，並就併科罰金部分諭知易服勞役之折算
    標準，以資警懲。至扣案之鋸子一把，雖為被告丁○○所有，惟被告丁○○一再
    否認使用該鋸子竊取本案木頭，亦無其他證據證明被告二人確有使用該鋸子進行
    竊取行為，即對扣案之鋸子不予宣告沒收；又扣案之小貨車一輛係在竊取森林主
    產物以後搬運贓物，自非於犯竊取森林主產物罪有直接關係，故該扣案小貨車雖
    為被告丁○○所有，亦無從諭知沒收，均附此敘明。
據上論斷，應依刑事訴訟法第二百九十九條第一項前段，森林法第五十二條第一項第
四款、第六款，刑法第十一條前段、第二十八條、第四十七條、第五十九條、第四十
一條第一項前段、第四十二條第二項，罰金罰鍰提高標準條例第二條，判決如主文。
本案經檢察官乙○○到庭執行職務。
中      華      民      國      九十二      年    七    月    十八     日
                                        臺灣雲林地方法院刑事第二庭
                                            法  官  劉為丕
右正本證明與原本無異。
如不服本判決，應於判決送達後十日內向本院提出上訴狀( 應附繕本 )。
                                            書記官  王淑美
中      華      民      國      九十二      年    七    月    十八     日
附錄本案論罪科刑法條全文
森林法第五十二條
 (加重竊取森林主、副產物罪)
竊取森林主、副產物而有左列情形之一者，處六月以上五年以下有期徒刑，併科贓額
二倍以上五倍以下罰金：
一  於保安林犯之者。
二  依機關之委託或其他契約，有保護森林義務之人犯之者。
三  於行使林產採取權時犯之者。
四  結夥二人以上或僱使他人犯之者。
五  以贓物為原料，製造木炭、松節油、其他物品或培植菇類者。
六  為搬運贓物，使用牲口、船舶、車輛，或有搬運造材之設備者。
七  掘採、毀壞、燒燬或隱蔽根株，以圖罪跡之湮滅者。
八  以贓物燃料，使用於礦物之採取，精製石灰、磚瓦或其他物品之製造者。
前項未遂犯罰之。
第一項第五款所製物品，以贓物論，沒收之。


司法院資訊處製作；財團法人民間司法改革基金會備份。
